【裁判字號】    97,交聲,509
【裁判日期】    970523
【裁判案由】    聲明異議
【裁判全文】
臺灣彰化地方法院交通事件裁定         97年度交聲字第509號
移送機關即
原處分機關  交通部公路總局臺中區監理所彰化監理站
異  議  人
即受處分人  甲○○
上列異議人即受處分人因違反道路交通管理處罰條例案件，對於
交通部公路總局臺中區監理所彰化監理站97年3 月26日彰監四字
第裁64-I00000000號處分不服，聲明異議，本院裁定如下：
    主  文
原處分均撤銷。
甲○○不罰。
理  由
一、按汽車駕駛人轉彎時，不依標誌、標線、號誌指示者，處新
    臺幣600元以上1,800元以下罰鍰，並記違規點數1點；又按
    汽車行駛至交叉路口，其行進、轉彎應依左列規定：一、應
    遵守燈光號誌或交通警察之指示，遇有交通警察指揮與燈光
    號誌並用時，以交通警察之指揮為準，道路交通管理處罰條
    例第48條第1項第2款、第63條第1項第1款及道路交通安全規
    則第102條第1 項第1款分別載有明文。再按行為人有違反道
    路交通管理處罰條例之情形者，應填製舉發違反道路交通管
    理事件通知單，當場舉發者，應將該通知單填記後交付該行
    為人簽名或蓋章收受之，拒絕簽章者，並記明其事由，視為
    已收受，此於違反道路交通管理事件統一裁罰基準及處理細
    則第11條第1項第1款規定甚明。
二、原處分意旨略以：異議人即受處分人甲○○於民國97年3月1
    日20時56分許，駕駛車牌號碼3335-FN 號自用小客車，在彰
    化市○○路、彰興路路口，因「不依號誌指示左轉彎」違規
    之情形，經彰化縣警察局依違反道路交通管理處罰條例第48
    條第1 項第2款規定，以彰警交字第I00000000號舉發違反道
    路交通管理事件通知單舉發，爰依違反道路交通管理處罰條
    例第48條第1 項第2款之規定，裁處異議人罰鍰600元，並依
    同條例第63條第1 項第1款規定，記違規點數1點，於法應無
    不合。
三、聲明異議意旨略以：交通警察遠在距燈號前方300 公尺以上
    的田埂小路值勤，且舉發當時約晚上9 時，視線不清，如何
    知悉金馬路路口燈號號誌為紅燈與右轉箭頭綠燈，又前有一
    台距離不到10公尺之違規車輛，警方視線是否因而被阻擋，
    而誤認異議人亦違規，茲有疑義，爰此聲明異議云云。
四、本院於訊問後得知舉發地點距燈號起碼超過100公尺以上(詳
    載於訊問筆錄第3頁)且該違規路口之號誌有4 個燈號，又有
    證人乙○○提出之現場位置圖及錄音光碟可資佐證，惟證人
    所提出之照片資料並非異議人於違規當時之舉發照片，是故
    ，無其他補強證據可資認定異議人當時確實違規。再者，按
    交通異議事件本屬於行政爭訟的一種，行政爭訟事件當然亦
    有舉證責任問題，且交通處罰事件應由舉發機關舉證，毫無
    疑問。舉證責任雖未必要到達刑事判決之「無庸置疑」程度
    （最高法院76年臺上字第4986號判例意旨），但至少應到達
    「優勢舉證責任」之程度，使法院相信「有此事實」之機率
    是高過於「無此事實」之機率，始得作裁罰決定。這是民主
    法治國家對於公權力行使的最低要求。
五、而駕駛人究竟有無違規左轉？只有開單警員目擊，並無其他
    科學證據足資佐證。雖然本院相信警員不會故意誣陷他人而
    開單舉發，而且「違規左轉」是一瞬間發生的事實，沒有即
    時拍照或攝影，事後很難舉證。過往此種員警目視而逕行開
    單之方式，行之多年，遇到民眾否認或爭執時，便形成難以
    解決的民怨問題，況且誰都不能保證員警目測不會發生誤差
    ，或警員當時轉頭注意他處，而疏未發現駕駛人是綠燈進入
    之情節，均不無可能。而時代變遷，如今科學蒐證方法越來
    越普及，電腦3C商品也越來越便宜，員警若配備DV攝影機或
    錄音筆，成本並不高，而且可以免去值勤爭議。警政署或縣
    市警察局，對於派駐街頭的交通員警，應儘量配發科學蒐證
    器材，才是與時俱進的作法。本法官不能再贊同過往值勤方
    法，本件既然沒有其他佐證方法，員警的目測也可能有誤差
    存在，警方之舉證未達到「優勢舉證責任」之程度，異議人
    可能蒙受冤屈。原處分機關逕對異議人為裁罰，於法顯有未
    合，自應由本院將原處分撤銷，諭知異議人不罰。
六、依道路交通案件處理辦法第20條前段，裁定如主文。
中    華    民    國    97    年    5     月    23    日
                  交通法庭        法  官  吳俊螢
以上正本證明與原本無異。
如不服本裁定，應於裁定送達後五日內，向本院提出抗告狀（須
附繕本）。
中    華    民    國    97    年    5     月    23    日
                                  書記官  林怡吟


司法院資訊處製作；財團法人民間司法改革基金會備份。
